臺灣士林地方法院刑事判決　　　　　　　 94年度訴字第293號
公　訴　人　臺灣士林地方法院檢察署檢察官
被　　　告　乙○○
選任辯護人　陳垚祥律師
上列被告因偽造文書案件，經檢察官提起公訴（93年度核退偵字
第106 號），本院判決如下：
    主  文
乙○○共同連續行使偽造私文書，足以生損害於他人，累犯，處
有期徒刑拾月。
隨身碼服務租用／異動申請書、中華電信股份有限公司市內電話
業務申請書上偽造之「丙○○」印文各壹枚均沒收。
    事  實
一、乙○○於民國（下同）86年間，曾因詐欺案件，經臺灣臺北
    地方法院判處有期徒刑8 月，嗣經上訴，由臺灣高等法院駁
    回上訴確定，甫於88年9 月20日縮刑期滿執行完畢。其原經
    營通信公司，並涉嫌冒名申請電話裝機或過戶移機詐欺，經
    起訴（臺灣臺北地方法院檢察署85年度偵字第17544 號）、
    判刑（臺灣臺北地方法院訴緝字第32號、臺灣高等法院90年
    度上訴字第1938號，尚未確定）。猶不知悔改，於90年5 月
    間，與甲○○（已結）共同基於變造國民身分證、偽造私文
    書、意圖為自己得財產上不法利益之概括犯意聯絡，約定由
    甲○○冒用他人名義申請隨身碼及市內電話供乙○○使用，
    乙○○則支付每個隨身碼或每支市內電話新台幣（以下同）
    1,000 元代價予甲○○以為報酬。商議既定，甲○○即交付
    其照片1 幀予乙○○，嗣由乙○○於不詳時地將該照片換貼
    於丙○○之國民身分證（係丙○○於88年4 、5 月間遺失）
    上而變造之，並偽造丙○○之印章1 枚。乙○○旋於同年6
    月間，在台北市○○路○ 段315 號2 樓住處附近之天橋下（
    起訴書誤為台北縣板橋市○○路），將變造之丙○○國民身
    分證及偽造之印章1 枚連同報酬3,000 元交付甲○○，推由
    甲○○先於90年7 月6 日，持前開印章及國民身分證，前往
    中華電信股份有限公司士林營運處服務中心，在隨身碼服務
    租用／異動申請書上，蓋用偽造之丙○○印章1 枚，表示丙○○申請隨身碼之意，而偽造該私文書，並連同變造之丙○○國民身分證交付承辦人員而行使之，致承辦人員誤以為係
    丙○○本人申請，而核發隨身碼0000000000號。嗣甲○○於
    同年7 月10日，復前往中華電信股份有限公司臺灣北區電信
    分公司臺北北區營運處，在中華電信股份有限公司市內電話
    業務申請書上「原用戶簽章欄」，蓋用偽造之丙○○印章，
    表示丙○○申請市內電話之意，而偽造該私文書，並連同變
    造之丙○○國民身分證交付承辦人員而行使之，致承辦人員
    誤以為係丙○○本人申請，而陷於錯誤，核准裝設
    00-00000000 、00-00000000 號市內電話2 支，嗣並派員前
    往指定之台北市○○○路○ 段20號11樓裝機。甲○○申辦完
    畢後，隨即將所申請之隨身碼及電話號碼告知乙○○，乙○○則連續撥打00-00000000 、00-00000000 號電話而詐得不
    法通話利益各3097、3068元，致生損害於中華電信股份有限
    公司對電信設備管理之正確性及丙○○本人。因甲○○於申
    辦隨身碼時，經中華電信股份有限公司士林營運處服務中心
    承辦人員發現其出示之丙○○國民身分證有異，乃記下其車
    號，於事後通知丙○○至該中心說明，經丙○○確認其並未
    提出申請且申請人所提之國民身分證係經變造，而循線查獲
    上情。甲○○於同年9 月間，接獲電信警察之通知書後，為
    湮滅證據，旋即將偽造之丙○○印章丟棄，並將變造之丙○○國民身分證攜帶至台北縣板橋市乙○○租屋處加以剪毀。
二、案經內政部警政署電信警察隊報請台灣士林地方法院檢察署
    檢察官偵查起訴。
    理  由
甲、證據能力之認定：
    按法院預料證人不能於審判期日到場者，得於審判期日前訊
    問之，刑事訴訟法第276 條第1 項定有明文。證人甲○○罹
    患先天血友病A 型、右膝骨髓炎、右膝關節病變，日常生活
    24小時需由他人照顧，有國防大學國防醫學院三軍總醫院附
    設民眾診療服務處出具之診斷證明書1 件在卷可按（附本院
    卷第91頁），故證人顯有因病而不能於審判期日到場之事由
    ，經受命法官諭知於94年6 月23日準備程序期日由檢察官及
    辯護人對證人行交互詰問，證人於當日所為證言，有證據能
    力而得採為證據，合先敘明。
乙、實體部分：
一、訊據被告乙○○矢口否認上開犯行，辯稱：伊與甲○○係在
    獄中認識之朋友，甲○○要伊幫他找工作才交照片給伊，伊
    有介紹綽號「雄哥」之男子與甲○○認識。伊不曾交變造之
    身分證給甲○○，亦不曾要甲○○去辦電話或隨身碼。伊借
    很多錢給甲○○，對他很好，可能因借貸或「雄哥」和甲○○間發生若干事，而牽連到伊云云。經查：
    (一)證人甲○○於90年間，冒用丙○○名義申辦隨身碼1 個及
      市內電話2 支之事實，業據證人證述甚明，並有隨身碼服
      務租用／異動申請書、中華電信股份有限公司市內電話業
      務申請書、被害人丙○○表明遭冒名之說明書、切結書、
      電話費欠費資料等各1 件附卷可稽。
    (二)又證人對其上開行為係與被告共犯等情，亦證述綦詳，稱
      ：我有到中華電信股份有限公司申請隨身碼，申請書上面
      的資料是我填寫的，我也有帶證件去。是我拿相片給乙○○，因那時我說要找工作，…他說要我把相片給他，…後
      來乙○○把證件給我，上面已經貼了我的照片。5 、6 月
      間拿照片給他，約2 、3 星乙○○拿證件給我，叫我去辦
      電話。（問：有無說有何好處？）1 支1,000 元。隨身碼
      申請書填寫的聯絡地址是乙○○給我的，電話是他叫我填
      的號碼，他有說那是1 個易付卡的號碼。隨身碼號碼申請
      後，有1 張卡片，我有把號碼告訴乙○○。乙○○有給我
      3,000 元，隨身碼是1,000 元，另外2,000 元是辦理2 支
      市內電話的錢，是在交身分證、印章同時交給我。申請書
      中間張桓華的印文是我蓋的，印章是乙○○給我的，他是
      和張桓華的身分證一起給我的。市內電話業務申請書內容
      我填的，中間張桓華的印文是我蓋的，我也是拿貼上我照
      片的張桓華身分證去申請的，而身分證、印章也是乙○○
      給我，就是乙○○拿給我的同一個印章、同一個身分證，
      上面的聯絡電話、地址都是乙○○叫我填的，申請市內電
      話號碼有跟乙○○說。申請市內電話時，申請前或後沒有
      到裝機地址看過。因我的腳不方便，所以乙○○到我木新
      路住處附近的一個天橋下交身分證、印章給我，當時是晚
      上。9 月間，因我有收到電信警察的傳票，我有打電話問
      乙○○，後來就去乙○○那邊，把身分證剪掉，至於印章
      也是在9 月間丟掉了。乙○○租屋處就在他的仲介公司（
      按：位於板橋）附近便利商店巷子進去…頂樓加蓋等語（
      參見本院卷第77至85頁）。
    (三)雖被告復以伊與甲○○間有借貸關係，且伊幫甲○○找工
      作，介紹綽號「雄哥」之男子與甲○○認識，可能因金錢
      借貸或「雄哥」和甲○○間不愉快，致牽連到伊云云置辯
      。惟查，證人證稱：乙○○沒有提到可以到「雄哥」那邊
      去工作。他有提過「雄哥」這個人，不過他是隨便提的，
      那時申辦電話以後，他說要介紹「雄哥」讓我認識，但我
      始終沒有和「雄哥」通過電話或見面等語（見本院卷第82
      頁）。是依證人所言，被告既未實際介紹「雄哥」與證人
      認識，要無證人與「雄哥」發生不愉快致牽連被告之事，
      自不待言。又被告及證人係在獄中相識，被告並曾借款予
      證人等情，為被告及證人所是認，雖被告供稱其借款給證
      人共4 、5 次，每次約20,000元左右，記憶中證人還有欠
      伊錢等語（本院94年11月2 日審理筆錄第9 頁），與證人
      證稱其僅向被告借款1 次15,000元，已經歸還等語（見本
      院卷第83頁），2 人就借款金額之陳述尚有出入，惟不論
      何人就借款金額之陳述為真，均無證據證明被告及證人曾
      就借貸之事起勃谿，被告並稱：如果不借甲○○錢，他不
      會對我很兇等語（本院94年11月2 日審理筆錄第9 頁），
      足認證人並未因借款之事與被告爭執，是被告所稱證人因
      借貸之事對被告不滿而挾怨誣陷云云，要難採信。參以被
      告供稱：我和甲○○認識的時候感情不錯，他跟我說一些
      他家的事情，他沒有錢，我鼓勵他找工作等語（本院94年
      11月2 日審理筆錄第3 頁）。證人亦稱不曾與被告發生不
      愉快等語（本院94年11月2 日審理筆錄第12頁），故據被
      告及證人所述，被告與證人於獄中相識後即時相往來，被
      告並曾貸與證人金錢，且鼓勵證人找工作，對其關心、幫
      助有加，2 人關係良好，衡情證人應無拋棄舊情，故為不
      實陳述以誣陷被告之理。況證人經查獲後對其自身刑責已
      知之甚明，稱：（問：是否知道你和乙○○是共犯，不會
      因為供出乙○○而使自己成立其他較輕的罪名？）我知道
      我們是共犯，責任相同等語，益足見證人並非為推卸自己
      罪責而證述被告共犯，其證言應與真實相符，而堪採信。
    (四)本件甲○○申辦隨身碼及市內電話時所留之聯絡電話為
      0000000000，裝機地點臺北市○○○路○ 段20號11樓，有
      上開隨身碼服務租用／異動申請書、中華電信股份有限公
      司市內電話業務等可按。經本院向台灣大哥大股份有限公
      司查詢0000000000行動電話於90年7 月間申辦本件隨身碼
      及市內電話時之使用人，經該公司函復為丁○○，有該公
      司94年6 月22日法警字第09438651號函附卷可稽。又裝機
      地點臺北市○○○路○ 段20號11樓於90年7 月間並無人設
      籍，有臺北市中山區戶政事務所94年6 月30日北市戶二字
      第09430802700 號函可按（附本院卷第103 頁）。雖申辦
      隨身碼及市內電話時之上開聯絡電話登記使用人非被告，
      裝機地址亦無被告之設籍，惟按一般冒名申請案件，非僅
      申請人係虛偽，連同其聯絡地址或電話亦均非行為人真正
      使用或居住，而多係人頭提供，以逃避檢警之查緝。本院
      依據上揭台灣大哥大股份有限公司所提供之0000000000行
      動電話使用人丁○○資料，查詢其戶籍結果，丁○○籍設
      臺北市中山區戶政事務所（松江路367 號2 樓），有該所
      94年6 月30日北市中戶二字第9430802700號函可按（附本
      院卷第107 頁），益見丁○○行方不明，極可能係人頭，
      而非幕後真正之申辦隨身碼或市內電話者。加以一般大樓
      裝設電話，裝機者僅需於大樓之電信箱操作即可，不必實
      際進入裝機地點屋內，故屋主或居住裝機地點之人對冒名
      裝機一事未必知悉，參以本件裝機地點臺北市○○○路○
      段20號11樓無人設籍，可知該址可能係空屋無人居住，自
      不得以聯絡電話登記使用人非被告，裝機地址亦無被告之
      設籍，即認本件與被告無關甚明。
    (五)綜上，被告所辯，要屬卸責之飾詞，不足採信。本件事證
      明確，被告犯行堪以認定，應依法論科。
二、核被告所為，係犯刑法第216 條、第210 條、第212 條之行
    使變造特種文書、行使偽造私文書及同法第339 條第2 項之
    詐欺得利罪。其偽造印章係偽造私文書之階段行為；偽造印
    文係偽造私文書之部分行為；又其變造特種文書、偽造私文
    書後復持以行使，其變造、偽造之低度行為，應為行使之高
    度行為所吸收，均不另論罪。被告於90年7 月6 日、同年月
    10日各以一行為同時行使變造之國民身分證及偽造之私文書
    ，係一行為觸犯數罪名，屬想像競合犯，應從一重之行使偽
    造私文書罪處斷。至其先後2 次行使偽造私文書、及先後多
    次詐欺得利犯行，均各時間緊接，手法相同，且係犯構成要
    件相同之罪名，顯係基於概括犯意而為，應各依連續犯之規
    定以一罪論，並依法加重其刑。其所犯連續行使偽造私文書
    及連續詐欺得利2 罪間，有方法、結果之牽連關係，應從一
    重之連續行使偽造私文書罪處斷。再被告就上開犯罪與甲○○間有犯意之聯絡，行為之分擔，均為共同正犯。又被告於
    86年間，曾因詐欺案件，經臺灣臺北地方法院判處有期徒刑
    8 月，嗣經上訴，由臺灣高等法院駁回上訴確定，甫於88
    年9 月20日縮刑期滿執行完畢之事實，有臺灣高等法院被告
    全國前案紀錄表、刑案資料查註紀錄表各1 份在卷可憑，其
    受有期徒刑之執行完畢後，5 年以內再犯有期徒刑以上之本
    罪，為累犯，應依法遞加重其刑。爰審酌被告前因涉嫌冒名
    申請電話裝機或過戶移機詐欺，經起訴、判刑後仍不知悔改
    ，又再罹本件犯行、冒名申辦隨身碼及市內電話詐取利益，
    損害電信公司及被冒名人權益、犯後一再飾詞卸責態度不佳
    、及其品行、智識、犯罪手段及詐得通話利益之金額等一切
    情狀，量處如主文所示之主刑，以資懲儆。
三、隨身碼服務租用／異動申請書、中華電信股份有限公司市內
    電話業務申請書上丙○○之印文各1 枚，係偽造之印文，應
    依刑法第219 條之規定沒收之。至偽造之丙○○印章1 枚，
    經被告丟棄滅失而不存在，供變造國民身分證之被告照片1
    枚亦經毀棄等情，業經被告供明在卷，均毋庸為沒收之諭知
    ，附此敘明。
四、辯護人聲請調查如下證據：(一)向財團法人金融聯合徵信中心
    函查甲○○自89年至90年間之所有銀行、郵局等金融單位帳
    戶及往來名細，以查明被告與證人間之資金往來及證人係挾
    怨誣陷被告。(二)傳訊0000000000號行動電話之使用人，並函
    查市內電話之裝機地址臺北市○○○路○ 段20號11樓建物之
    所有權人，以查明要證人冒名申辦之幕後者究為何人。本院
    查：(一)被告與證人間關係良好，並無證據顯示2 人曾因金錢
    借貸而有爭執，已如前述，核無函調被告與證人間之金錢往
    來資料以查明實際借貸金額之必要。(二)本件申辦隨身碼及市
    內電話時，0000000000號行動電話之使用人為丁○○，惟該
    人戶籍在臺北市中山區戶政事務所，顯然係行方不明，已如
    前述，故本院無從傳喚。又大樓電話裝機不必進入屋內，屋
    主未必知悉冒名裝機一事，詳如前述，故裝機房屋之所有權
    人未必為冒名裝機之主使人，加以被告犯行有前揭諸多證據
    足資證明，事證已明，辯護聲請調查上開證據，核無必要，
    附此敘明。
據上論斷，應依刑事訴訟法299 條第1 項前段、刑法第28條、第
56 條 、第216 條、第210 條、第212 條、第339 條第2 項、第
219 條、第55條、第47條，罰金罰鍰提高標準條例第1 條前段，
判決如主文。
本案經檢察官薛嘉珩到庭執行職務
中　　華　　民　　國　　94　　年　　11　　月　　16　　日
                  刑事第五庭審判長法  官  朱光仁
                                  法  官  蘇嫊娟
                                  法  官  彭洪媛
以上正本證明與原本無異。
如不服本判決，應於判決送達後10日內，向本院提出上訴狀。
                                  書記官  周霙蘭
中　　華　　民　　國　　94　　年　　11　　月　　22　　日
附錄本案論罪科刑法條全文：
中華民國刑法第216條
 (行使偽造變造或登載不實之文書罪)
行使第條至第條之文書者，依偽造、變造文書或登載不實事項或
使登載不實事項之規定處斷。
中華民國刑法第210條
 (偽造變造私文書罪)
偽造、變造私文書，足以生損害於公眾或他人者，處5 年以下有
期徒刑。
中華民國刑法第339條
 (普通詐欺罪)
意圖為自己或第 3 人不法之所有，以詐術使人將本人或第 3 人
之物交付者，處5 年以下有期徒刑、拘役或科或併科1000元以下
罰金。
以前項方法得財產上不法之利益或使第 3 人得之者，亦同。
前二項之未遂犯罰之。
